【裁判字號】    92,上訴,530
【裁判日期】    920624
【裁判案由】    偽造有價證券等
【裁判全文】
臺灣高等法院臺南分院刑事判決        九十二年度上訴字第五三號  Ａ
      上  訴  人
      即  被  告  甲  ○  ○
      指定辯護人  本院公設辯護人  丙  ○  ○
右上訴人因偽造有價證券等案件，不服臺灣嘉義地方法院九十二年度訴字第一一一號
中華民國九十二年四月二日第一審判決（起訴案號：臺灣嘉義地方法院檢察署九十二
年度偵字第九四０號、九四一號），提起上訴，本院判決如左：
      主      文
原判決撤銷。
甲○○以詐術使自己得財產上不法之利益，處有期徒刑陸月，如易科罰金以參佰元折
算壹日。
      事      實
一、甲○○因本身債信不佳，為向乙○○○借款週轉，乃於民國九十年十月十日向丁○○借得三十萬元之支票乙紙持以向乙○○○借得新台幣（下同）三十萬元。嗣
    上開支票到期之際，甲○○無法清償，竟意圖供行使之用，於九十一年八月下旬
    某日下午三時三十分許，在其位於嘉義縣民雄鄉山中村七六號住處內，未經丁○○之同意或授權，擅自填寫以丁○○為發票人，並按捺指紋於該丁○○簽名及票
    面金額上，而偽造如附表所示未填載發票日之未完成本票二張，再基於意圖以詐
    術使自己得財產上不法之利益，持上開二張未完成發票行為之本票，向乙○○○
    換回上開借款時所交付之支票，乙○○○不疑有詐而陷於錯誤，遂同意甲○○換
    回上開到期之支票，甲○○因而得以免除支票到期的不利益。
二、案經丁○○、乙○○○訴請臺灣嘉義地方法院檢察署檢察官偵查起訴。
      理      由
一、右揭事實，迭據被告甲○○於偵查中、原審及本院審理時供承不諱，核與告訴人
    丁○○、乙○○○指述之情節相符，並有如附表所示之本票影本二紙附卷可稽（
    見九十一年度發查字第一一○六號卷第七頁），足見被告之自白與事實相符，應
    可採信，本件事證明確，被告犯行洵堪認定。
二、按被告詐得之財物，乃支票到期未兌現的不利益，並非現實之財物金錢，核其所
    為，係犯刑法第三百三十九條第二項之詐欺得利罪。公訴意旨認被告甲○○未經
    告訴人丁○○之同意或授權，擅自填寫如附表所示之本票二紙，復將該二紙本票
    交予乙○○○收執加以行使之行為，另觸犯刑法第二百零一第一項之偽造有價證
    券罪嫌云云。惟查上開二紙本票之發票日尚未填載完成，顯未完成發票行為，而
    偽造有價證券罪並不處罰未遂（詳如後述），是此部分公訴意旨似有誤會，惟公
    訴意旨認與上開論罪部分係方法結果之牽連關係，爰不另為無罪之諭知，併此
    明。
三、原審認被告罪證明確，因而論以刑法第二百零一第一項之偽造有價證券罪，而判
    處有期徒刑二年。並明被告偽造署押係偽造有價證券之階段行為，另行使偽造
    有價證券之低度行為，為偽造之高度行為所吸收，均不另論罪。又其行使偽造有
    價證券之行為，當然含有詐欺得利之性質，不另論詐欺罪云云，固非無見。惟按
    本票為要式證券，發票年、月、日為本票絕對必要記載事項，如未記載，依票據
    法第十一條前段之規定，其本票當然無效。又偽造有價證券罪並不處罰未遂，是
    冒用他人名義簽發本票，苟未記載發票年、月、日，因仍不具備有效票據之外觀
    ，其偽造票據之行為未全部完成，尚不能責令擔負偽造有價證券罪責，最高法院
    迭著有八十九年台上字第三七一七號、九十年度台上字第二九五七號判決可資參
    照。本件被告所偽造如附表所示之本票，其發票日並未記載完成，為被告及告訴
    人所不爭執，且有上開本票影本二紙在卷可參，揆諸上開最高法院判決意旨，被
    告偽造有價證券之行為顯未完成，原判決未察，竟論以偽造有價證券罪，顯有未
    洽。上訴人上訴意旨，猶執陳詞任意指摘原判決量刑過重，雖無足取；惟原判決
    既有可議，自應由本院將原判決予以撤銷改判。爰審酌被告之品行、犯罪之動機
    、目的、手段、與告訴人平日之關係、所得利益、對於社會交易秩序之影響，及
    犯後雖坦承犯行但尚未賠償被害人損失等一切情狀，量處如主文第二項所示之刑
    ，並諭知易科罰金之標準，以資懲儆。
據上論斷，應依刑事訴訟法第三百六十九條第一項前段、第三百六十四條、第二百九
十九條第一項前段，刑法第三百三十九條第二項、第四十一條第一項前段，罰金罰鍰
提高標準條例第一條前段、第二條，判決如主文。
本案經檢察官劉得鉦到庭執行職務。
中    華    民    國      九十二      年      六      月      二十四    日
                                  臺灣高等法院臺南分院刑事第五庭
                                      審判長法官  楊    明    章
                                            法官  顏    基    典
                                            法官  沈    揚    仁
右正本證明與原本無異。
檢察官如不服本判決，應於判決送達後十日內向本院提出上訴書。
被告不得上訴。
                                      法院書記官  李    梅    菊
中    華    民    國      九十二      年      六      月      二十四    日
附錄法條：
刑法第三百三十九條：
意圖為自己或第三人不法之所有，以詐術使人將本人或第三人之物交付者，處五年以
下有期徒刑、拘役或科或併科一千元以下罰金。
以前項方法得財產上不法之利益或使第三人得之者，亦同。
前二項之未遂犯罰之。
附表：
┌──┬──┬─────┬───┬─────┬───┬─────────┐
│編號│票據│票據號碼  │發票日│到  期  日│發票人│票面金額（新台幣）│
├──┼──┼─────┼───┼─────┼───┼─────────┤
│一  │本票│八四二一八│九十一│九十一年九│丁○○│三十萬元        │
│    │    │四二      │年八月│月三十日  │      │                  │
├──┼──┼─────┼───┼─────┼───┼─────────┤
│二  │本票│八四二一八│九十一│九十一年九│丁○○│三十萬元          │
│    │    │四三      │年八月│月三十日  │      │                  │
└──┴──┴─────┴───┴─────┴───┴─────────┘


司法院資訊處製作；財團法人民間司法改革基金會備份。
